ACORDAO-COMPLETO-2428208

ACÓRDÃO 11588/2020 ATA 37/2020 - SEGUNDA CÂMARA

VISTOS, relatados e discutidos estes autos da Tomada de Contas Especial instaurada pelo Ministério do Turismo - MTur em razão da não aprovação da prestação de contas do Convênio 316/2009, que teve por objeto a realização do "Circuito do São João do Agreste".  
        ACORDAM os Ministros do Tribunal de Contas da União, reunidos em Sessão da 2ª Câmara, ante as razões expostas pelo Relator, em: 
         9.1. com fundamento nos arts. 1º, inciso I, 16, inciso III, alínea c, 19, caput, e 23, inciso III, da Lei 8.443/1992, julgar irregulares as contas da Associação do Comércio, da Indústria e Agroindustrial de Garanhuns e Agreste Meridional - Aciagam e do Sr. Jefferson Pessoa de Andrade Júnior, condenando-os, em solidariedade, ao pagamento da quantia original abaixo discriminada, com a fixação do prazo de quinze dias, a contar da notificação, para comprovarem, perante o Tribunal (artigo 214, inciso III, alínea a do Regimento Interno/TCU) , o recolhimento da dívida aos cofres do Tesouro Nacional, atualizada monetariamente e acrescida dos juros de mora, calculados a partir da data indicada até a do efetivo recolhimento, na forma prevista na legislação em vigor:
	VALOR (R$) 
	DATA 

	1.950.000,00
	2/7/2009

        9.2. aplicar à Associação do Comércio, da Indústria e Agroindustrial de Garanhuns e Agreste Meridional - Aciagam e ao Sr. Jefferson Pessoa de Andrade Júnior, de forma individual, a multa capitulada nos arts. 19, caput, e 57 da Lei 8.443/1992, no valor de R$ 300.000,00 (trezentos mil reais) , fixando-lhes o prazo de 15 (quinze) dias, a contar da notificação, para que comprovem, perante o Tribunal (artigo 214, inciso III, alínea a, do Regimento Interno) , o recolhimento da dívida aos cofres do Tesouro Nacional, atualizada monetariamente desde a data do presente Acórdão até a do efetivo recolhimento, se for paga após o vencimento, na forma da legislação em vigor
        9.3. autorizar, caso requerido, nos termos do art. 26 da Lei 8.443/1992, c/c o art. 217 do Regimento Interno/TCU, o parcelamento das dívidas em até 36 (trinta e seis) parcelas mensais e sucessivas, sobre as quais incidirão os correspondentes acréscimos legais (débito: atualização monetária e juros de mora; multa: atualização monetária) , esclarecendo aos responsáveis que a falta de pagamento de qualquer parcela importará no vencimento antecipado do saldo devedor, sem prejuízo das demais medidas legais;
        9.4. autorizar, desde logo, nos termos do art. 28, inciso II, da Lei 8.443/1992, a cobrança judicial da dívida, caso não atendida as notificações;  
        9.5. enviar cópia deste Acórdão à Procuradoria da República no Estado de Pernambuco, nos termos do § 7° do art. 209 do Regimento Interno/TCU, para a adoção das medidas que entender cabíveis.

Tomada de Contas Especial instaurada pelo Ministério do Turismo  MTur em razão da não aprovação da prestação de contas do Convênio 316/2009 que teve por objeto a realização do Circuito do São João do Agreste.

Segunda Câmara

Associação do Comércio, da Indústria e Agroindustrial de Garanhuns e Agreste Meridional - Aciagam.

3. Responsáveis: Associação do Comércio, da Indústria e Agroindustrial de Garanhuns e Agreste Meridional - Aciagam (05.426.873/0001-84) e Jefferson Pessoa de Andrade Júnior (XXX.670.324-XX).

13.1. Ministros presentes: Ana Arraes (Presidente), Augusto Nardes, Aroldo Cedraz e Raimundo Carreiro.
13.2. Ministros-Substitutos presentes: Marcos Bemquerer Costa (Relator) e André Luís de Carvalho.

MARCOS BEMQUERER

Trata-se da Tomada de Contas Especial instaurada pelo Ministério do Turismo - MTur em desfavor da Associação do Comércio, da Indústria e Agroindustrial de Garanhuns e Agreste Meridional - Aciagam e do Sr. Jefferson Pessoa de Andrade Júnior, ex-presidente daquela entidade, em razão da não aprovação da prestação de contas do Convênio 316/2009 (Siafi 703514) .
2.	Referido ajuste, celebrado entre aquela entidade e o MTur em 1º/6/2009, teve por objeto a realização do "Circuito do São João do Agreste", com data prevista para o período de 11 a 29/6/2009 (peça 2) .
3.	Transcrevo, a seguir, com os devidos ajustes de forma, a instrução da Secex/TCE na qual os fatos atinentes a este processo são descritos (peça 142) :
"HISTÓRICO 
O Convênio 316/2009 teve a vigência estipulada para o período de 1º/6 a 30/9/2009 (peça 9, p. 2) , sendo que os recursos previstos para implementação do [seu] objeto (...) foram orçados no valor total de R$ 2.145.000,00 (peça 5, p. 6-7) , sendo R$ 1.950.000,00 à conta do concedente e R$ 195.000,00 de contrapartida do Convenente, liberados da seguinte forma:
	Ordem Bancária
	Data da Emissão
 (peça 7) 
	Data do Crédito
 (peça 17, p. 3) 
	Valor (R$) 

	2009OB800813
	30/6/2009
	2/7/2009
	1.500.000,00

	2009OB800814
	30/6/2009
	2/7/2009
	150.000,00

	2009OB800815
	30/6/2009
	2/7/2009
	300.000,00

O Ministério do Turismo exarou os seguintes pareceres:
	Parecer
	Peça
	Data

	Parecer Técnico 218/2009
	3
	1º/6/2009

	Parecer/Conjur/Mtur 489/2009
	4
	1º/6/2009

	Relatório de Supervisão in loco 45/2009
	8
	19/6/2009

	Nota Técnica de Análise 591/2012
	72
	23/7/2012

	Nota Técnica de Reanálise 850/2013
	83
	6/9/2013

	Nota Técnica de Reanálise 293/2014
	91
	28/2/2014

	Nota Técnica de Análise Financeira 27/2015
	92
	6/4/2015

	Nota Técnica Financeira PGTUR 171/2017
	95
	2/3/2017

	Nota Técnica Financeira PGTUR 471/2017
	101
	22/5/2017

O Parecer Técnico 218/2009, com manifestação sobre a avaliação e aprovação do plano de trabalho apresentado, descreve as ações pretendidas para cada cidade (peça 3, p. 2-4; os valores discriminados foram obtidos dos respectivos relatórios de Execução da Receita e Despesa (peça 13, p. 1-7) : 
	Localidade
	Peça/pág.
	Item
	Valor (R$) 

	Cachoeirinha
 (de13 a 29/6/2009
	12, p. 1;
13, p. 1
	1. Show Artístico: Geraldinho Lins
	40.000,00

			2. Show Artístico: Capim com Mel
	25.000,00

			3. Show Artístico: Internautas do Forró
	30.000,00

			4. Show Artístico: Soxote
	20.000,00

			5. Show Artístico: Baby Som
	20.000,00

			6. Inserção em rádio 30
	30.000,00

			Subtotal
	165.000,00

	Capoeiras
 (de13 a 27/6/2009
	13, p. 2
	1. Show Artístico: André Rio e Rapsódia Nordestina
	30.000,00

			2. Show Artístico: Brasas do Forró
	55.000,00

			3. Show Artístico: Maremotos do Forró
	45.000,00

			4. Show Artístico: Amor Perfeito
	50.000,00

			5. Show Artístico: Forro de Taipa
	35.000,00

			6. Show Artístico: Brisa Estrelar
	40.000,00

			7. Inserção em rádio 30
	75.000,00

			Subtotal
	330.000,00

	Correntes
 (de 11 a 27/6/2009) 
	13, p. 3
	1. Show Artístico: Mastruz com Leite
	85.000,00

			2. Show Artístico: Anjo Azul
	45.000,00

			3. Show Artístico: Maremotos do Forró
	45.000,00

			4. Show Artístico: Companhia do Calypso
	60.000,00

			5. Show Artístico: Forró na Kara
	20.000,00

			6. Inserção em rádio 30
	75.000,00

			Subtotal
	330.000,00

	Garanhuns
 (de 11 a 27/6/2009) 
	13, p. 4
	1. Show Artístico: Forró Lamerengue
	10.000,00

			2. Show Artístico: Maremotos do Forró
	30.000,00

			3. Show Artístico: Internautas do Forró
	35.000,00

			4. Show Artístico: André Rio e Rapsódia Nordestina
	20.000,00

			5. Show Artístico: Amor Perfeito
	50.000,00

			6. Show Artístico: Forró Pesado
	10.000,00

			7. Show Artístico: Forró Danado de Bom
	15.000,00

			8. Show Artístico: Ferras do Forró
	20.000,00

			9. Show Artístico: Bonde da Paixão
	10.000,00

			10. Show Artístico: Leó e Banda
	15.000,00

			11. Show Artístico: Gilberto e Banda
	20.000,00

			12. Show Artístico: Bom Quixote
	20.000,00

			13. Inserção em rádio 30
	75.000,00

			Subtotal
	330.000,00

	Paranatama
 (de 19 a 21/6/2009) 
	13, p. 5
	1. Show Artístico: Cowboys Fora da Lei
	35.000,00

			2. Show Artístico: Mayara e Banda 737
	35.000,00

			3. Show Artístico: Pikap Turbinada
	40.000,00

			4. Show Artístico: Edu Maraial
	65.000,00

			5. Show Artístico: Amor Perfeito
	50.000,00

			6. Show Artístico: André Rio e Rapsódia Nordestina
	30.000,00

			7. Inserção em rádio 30
	75.000,00

			Subtotal
	330.000,00

	Saloá
 (de 11 a 27/6/2009) 
	13, p. 6
	1. Show Artístico: Forró na Kara
	30.000,00

			2. Show Artístico: Maremotos do Forró
	45.000,00

			3. Show Artístico: Mastruz com Leite
	80.000,00

			4. Show Artístico: Anjo Azul
	45.000,00

			5. Show Artístico: Companhia do Calypso
	55.000,00

			6. Inserção em rádio 30
	75.000,00

			Subtotal
	330.000,00

	Terezinha
 (de 12/6 a 2/7/2009) 
	13, p. 7
	1. Show Artístico: Calango Aceso
	35.000,00

			2. Show Artístico: Amor Perfeito
	50.000,00

			3. Show Artístico: André Rio e Rapsódia Nordestina
	30.000,00

			4. Show Artístico: Mel com Terra
	60.000,00

			5. Show Artístico: Mastruz com Leite
	80.000,00

			6. Inserção em rádio 30
	75.000,00

			Subtotal (R$) 
	330.000,00

	TOTAL (R$) 
	2.145.000,00

Em 11/9/2009, o responsável encaminhou a prestação de contas (peças 10-71) .
A motivação para a instauração da presente TCE foi materializada pela ausência de documentos indispensáveis à prestação de contas do Convênio, contrariando a Lei 8.666/1993, a Portaria Interministerial 127/2008, o Acórdão 96/2008-TCU-Plenário e o respectivo Termo de Convênio assinado, conforme destacado na Nota Técnica de Análise Financeira 27/2015 (peça 92) e na Nota Técnica Financeira PGTUR 171/2017 (peça 95) , cujos excertos se transcrevem a seguir:
Peça 92, p. 2
'A prestação de contas não foi encaminhada de forma organizada, deixando dúvidas sobre a boa e regular aplicação dos recursos públicos.'
Peça 92, p. 3-4
'Fornecedor: START PRODUÇÕES ARTÍSTICAS LTDA. 
CNPJ/CPF: 10.726.383/0001-33
[...]
Foram encaminhadas cartas de exclusividade para comprovação da exclusividade do artista com a empresa contratada. Não consta na prestação de contas, cópia de contratos entre os artistas e a empresa START PRODUÇÕES ARTÍSTICAS LTDA.. Entretanto, em consulta ao SICONV, verificamos nos anexos da proposta a existência de tais contratos, que [se] referiam tão somente às datas das apresentações em desacordo com o Acórdão 96/2008-TCU-Plenário. Tais contratos também não apresentavam os valores de cada apresentação, além de conterem cláusulas responsabilizando as prefeituras dos municípios onde os eventos ocorreriam pelo fornecimento da infraestrutura das etapas do CIRCUITO DO SÃO JOÃO DO AGRESTE. Diante desses apontamentos, somados às impropriedades dos documentos fiscais, consideramos REPROVADO esse item.
[ ... ]
Foram emitidas notas fiscais individualizadas para cada etapa. Tais documentos trazem em sua descrição os nomes dos artistas. Entretanto, não contém seus valores individualizados. Foram encaminhadas para cada nota várias cópias de cheques nominais à empresa START PRODUÇÕES ARTÍSTICAS LTDA., emitidos, supostamente, nos valores individuais de cada artista. Entretanto, consideramos tais documentos insuficientes para comprovar a boa e regular aplicação dos recursos públicos, tendo em vista os apontamentos referentes à licitação.
Prejuízo ao erário decorrente da análise do item: R$ 1.665.000,00. 
[...]
Fornecedor: R & B PRODUÇÃO ARTÍSTICA - Publicidade e eventos culturais Ltda. ME
CNPJ/CPF: 03.957.363/0001-08 
[...]
Item glosado pela área técnica. Em conformidade com a Portaria MTur nº 112/2013, art. 87, § 2° [...].
Prejuízo ao erário decorrente da análise do item: R$ 480.000,00.'
Peça 95, p. 3-4
'Trata-se da reanálise da Execução Financeira da prestação de contas do convênio em questão, em [função] do pedido de reconsideração apresentado no Ofício s/nº (fls. 381-389) , por parte da Associação do Comércio da Indústria e Agroindustrial de Garanhuns, em relação à Nota Técnica de Análise Financeira nº 027/2015 (fls. 360-366) , que decidiu pela reprovação da prestação de contas.
A citada Nota Técnica aponta, entre outros, o fato de ter sido utilizada a Inexigibilidade de Licitação para a contratação das atrações artísticas previstas no Plano de Trabalho aprovado, sem, no entanto, terem sido apresentados os contratos de exclusividade entre a empresa contratada pela entidade Convenente e os artistas em questão.
Vale destacar que, conforme consta na legislação, para que seja aplicado o instituto da inexigibilidade de licitação nas contratações de profissional do setor artístico, esta deverá ser feita diretamente com o artista ou então com um empresário exclusivo, que deverá possuir contrato de exclusividade registrado em cartório.
[...]
Observa-se, que para todos os itens do Plano de Trabalho aprovado, foi utilizado o instituto da inexigibilidade de licitação. Entretanto, não foram apresentados documentos complementares à prestação de contas financeira anteriormente encaminhada e, portanto, não foram encaminhados os contratos de exclusividade solicitados. 
Entende-se que os argumentos manifestados pelo pedido de reconsideração não trazem elementos capazes de alterar o atendimento ao entendimento do Tribunal de Contas da União sobre o que vem a ser um contrato de exclusividade. Desta forma, decide-se pela REJEIÇÃO da Prestação de Contas da EXECUÇÃO FINANCEIRA do objeto do convênio em questão.'
Além da reprovação financeira, a Nota Técnica de Reanálise 293/2014 (peça 91) havia reprovado parcialmente também a execução física, conforme excerto de p. 10, in verbis:
	'Informamos que o Convenente não apresentou documentação comprobatória dos seguintes itens:
	Nº
	Discriminação
	Valor (em R$) 

	01
	Inserções em rádio (todas as etapas) 
	R$ 480.000,00

	02
	Banda Soxote A - Etapa Cachoeirinha
	R$ 20.000,00

	03
	Maremotos do Forró - Etapa Garanhuns
	R$ 30.000,00

	04
	O Bom Quixote - Etapa Garanhuns
	R$ 20.000,00

	05
	Gilberto e Banda - Etapa Garanhuns
	R$ 20.000,00

	TOTAL
	R$ 570.000,00

Orientamos que a área financeira adote providências para devolução dos recursos referentes aos itens acima mencionados, que perfazem um total de R$ 570.000,00 (quinhentos e setenta mil reais) .'
Por sua vez, o responsável interpôs dois pedidos de reconsideração às análises da prestação de contas (peças 94 e 100) , que, no entanto, não lograram êxito, consoante notas técnicas subsequentes (peças 95 e 101) .
Da análise dos autos, verifica-se que foi dada oportunidade de defesa ao agente responsabilizado, em obediência aos princípios constitucionais que asseguram o direito ao contraditório e à ampla defesa, tendo em vista as notificações constantes das peças 73, 74, 84, 93, 96, 97, 98, 99, 102, 103, 104, 105, 106 e 107. No entanto, como não houve o recolhimento integral aos cofres públicos da importância impugnada, subsistiu o motivo para a continuidade da presente tomada de contas especial.
Assim, tanto o relatório do tomador de contas, quanto o relatório de auditoria da CGU, amparados pela Nota Técnica de Reanálise 293/2014 (peça 91) , Nota Técnica de Análise Financeira 27/2015 (peça 92) e pela Nota Técnica Financeira PGTUR 171/2017 (peça 95) , do Ministério do Turismo, concluíram pela existência de dano ao Erário da ordem de R$ 1.950.000,00, correspondente ao valor integral repassado à Associação do Comércio, da Indústria e Agroindustrial de Garanhuns e Agreste Meridional - Aciagam, em razão da impugnação total das despesas do convênio por conta de irregularidades técnicas.
No Relatório de Tomada de Contas Especial 161/2018 (peça 117) , em que os fatos estão circunstanciados, a responsabilidade pelo dano causado ao erário foi atribuída ao Sr. Jefferson Pessoa de Andrade Júnior (CPF XXX.670.324-XX) , ocupante do cargo de presidente da Aciagam à época da ocorrência dos fatos (peça 112) , e à própria Associação do Comércio, da Indústria e Agroindustrial de Garanhuns e Agreste Meridional - Aciagam (CNPJ 05.426.873/0001-84) , em razão do não encaminhamento de documentação exigida para a prestação de contas do Convênio em comento, apurando-se como prejuízo o valor original de R$ 1.950.000,00.
A inscrição em conta de responsabilidade, no Siafi, foi efetuada conforme a Nota 2018NS000039, de 7/3/2018 (peça 116) .
A CGU seguiu o posicionamento do órgão concedente quanto às irregularidades identificadas, ao débito apurado e à responsabilidade, conforme se verifica no Relatório de Auditoria 982/2018 (peça 120) , no Certificado de Auditoria 982/2018 (peça 121) , bem como no Parecer do Dirigente do Órgão de Controle Interno 982/2018 (peça 122) . O Ministro de Estado do Turismo pronunciou-se pelo conhecimento das conclusões contidas nos pareceres da CGU, opinando pela irregularidade das contas do responsável indicado (peça 123) .
Na última instrução técnica (peça 124) , analisando-se os documentos nos autos, concluiu-se pela necessidade de realização de citação das irregularidades a seguir, relativas aos responsáveis discriminados, a saber:
CITAÇÃO
Ocorrências: não comprovação da boa e regular aplicação dos recursos federais repassados pelo Ministério do Turismo Associação do Comércio, da Indústria e Agroindustrial de Garanhuns e Agreste Meridional - Aciagam (CNPJ 05.426.873/0001-84) por meio do Convênio 316/2009 (Siafi 703514; peça 5; objeto: apoio à implementação do projeto intitulado objeto 'Circuito do São João do Agreste', com vigência estipulada para o período de 1º/6/2009 a 30/9/2009) , em relação à:
a) execução física: as despesas relacionadas à contratação da empresa T&R Publicidade e Eventos Ltda., no valor de R$ 480.000,00, foram glosadas, consoante destacado no item 21 da presente instrução;
b) execução financeira: as despesas relacionadas à contratação da empresa Start Produções Artísticas Ltda., no valor de R$ 1.665.000,00, foram glosadas ante a ausência dos contratos de exclusividade com registro em cartório e comprovação dos pagamentos dos cachês aos artistas.
Responsáveis solidários: Associação do Comércio, da Indústria e Agroindustrial de Garanhuns e Agreste Meridional - Aciagam (CNPJ 05.426.873/0001-84) e Sr. Jefferson Pessoa de Andrade Júnior (CPF XXX.670.324-XX) , presidente da referida entidade e signatário do termo de convênio.
Condutas: 
a) não comprovar totalmente a execução física do convênio, consoante Nota Técnica de Reanálise 293/2014 (peça 91) , ante a ausência de documentação comprobatória dos seguintes itens:
	Item
	Objeto da Ressalva
	Valor (R$) 

	01
	Inserções em rádio (todas as etapas) 
	480.000,00

	02
	Banda Soxote A - Etapa Cachoeirinha
	20.000,00

	03
	Maremotos do Forró - Etapa Garanhuns
	30.000,00

	04
	O bom Quixoto - Etapa Garanhus
	20.000,00

	05
	Gilberto e Banda - Etapa Garanhus
	20.000,00

	TOTAL (R$) 
	570.000,00

b) não apresentar os contratos de exclusividade (com os devidos registros em cartório) entre a empresa representante Start Produções Artísticas Ltda. e os artistas dos grupos das atrações musicais do evento, passível, portanto, de glosa, nos termos do Acórdão 96/2008-TCU-Plenário, além da reafirmação desse entendimento no Acórdão 3826/2013-TCU-Primeira Câmara, com a caracterização da ausência de justificativa quanto à inexigibilidade de licitação, prevista no inciso III do art. 25 da Lei 8.666/1993, nem os comprovantes de que os valores indicados a título de cachê tenham sido de fato recebidos pelas respectivas atrações artísticas;
c) não apresentar documentos (notas fiscais, recibos, comprovantes de transferências bancárias e outros documentos equivalentes, emitidos em nome das bandas ou artistas e assinadas por seus representantes legais ou pelos seus empresários exclusivos, sendo essa representação ou exclusividade registrada em cartório) capazes de demonstrar que eventuais valores destinados a empresa contratada Start Produções Artísticas Ltda. foram repassados aos artistas que realizaram o evento;
d) não observar o princípio da economicidade, diante da ausência de cotação prévia de preços no mercado para a contratação da empresa Start Produções Artísticas Ltda., e da evidência de que algumas das atrações artísticas cobraram valores diferenciados (inferiores) em determinadas cidades (v. tabela 4) ;
	VALOR (R$) 
	DATA

	1.950.000,00
	2/7/2009

Em cumprimento ao pronunciamento da unidade (peça 126) , de 13/6/2019, foi efetuada a citação dos responsáveis, conforme delineado a seguir:
 Sr. Jefferson Pessoa de Andrade Júnior: 
	Comunicação: Ofício 4470/2019 - SecexTCE (peça 130) 
Data da Expedição: 21/6/2019
Data da Ciência: 8/7/2019 (peça 131) 
Nome Recebedor: Maria Luiza Borges
Observação: Ofício enviado para o endereço do responsável, conforme pesquisa de endereço no sistema da Receita Federal (peça 128) .
Fim do prazo para a defesa: 23/7/2019

 Associação do Comércio, da Indústria e Agroindustrial de Garanhuns e Agreste Meridional - Aciagam, representada pelo seu advogado, Sr. Lucicláudio Góis de Oliveira Silva (OAB/PE 221523) - peça 133: 
	Comunicação: Ofício 4469/2019 - SecexTCE (peça 129) 
Data da Expedição: 21/6/2019
Data da Ciência: não houve ('ausente') (peça 132) 
Observação: Ofício enviado para o endereço do responsável, conforme pesquisa de endereço no sistema da Receita Federal (peça 127) .

	Comunicação: Ofício 4056/2019 - Seproc (peça 134) 
Data da Expedição: 10/9/2019
Data da Ciência: não houve ('endereço insuficiente') - (peça 135) 
Observação: Ofício enviado para o endereço do advogado, conforme peça 133.

	Comunicação: Ofício 3139/2020 - Seproc (peça 137) 
Data da Expedição: 7/2/2020
Data da Ciência: não houve ('desconhecido') - (peça 139) 
Observação: Ofício enviado para o endereço da Associação constante da base Receita Federal, conforme peça 127.

	Comunicação: Ofício 3140/2020 - Seproc (peça 138) 
Data da Expedição: 7/2/2020
Data da Ciência: 17/3/2020 (peça 140) 
Nome Recebedor: Joyce Barbosa da Silva Lima
Observação: Ofício enviado para o endereço do advogado constante da base CNA/OAB, conforme peça 136.
Fim do prazo para a defesa: 1º/4/2020

Transcorrido o prazo regimental, os responsáveis permaneceram silentes, devendo ser considerados revéis, nos termos do art. 12, § 3º, da Lei 8.443/1992.
EXAME TÉCNICO
Em exame, TCE instaurada pelo MTur em razão do não encaminhamento de documentação exigida para a prestação de contas do Convênio 316/2009 (Siafi 703514; peça 5) , celebrado em 1º/6/2009 entre o MTur e a Aciagam, tendo por objeto a realização do 'Circuito do São João do Agreste'.
Da validade das notificações
Preliminarmente, cumpre tecer breves considerações sobre a forma como são realizadas as comunicações processuais no TCU. A esse respeito, destacam-se o art. 179, do Regimento Interno do TCU (Resolução 155, de 4/12/2002) e o art. 4º, inciso III, § 1º, da Resolução TCU 170, de 30 de junho de 2004, in verbis:
'Art. 179. A citação, a audiência ou a notificação, bem como a comunicação de diligência, farse-ão:
I - mediante ciência da parte, efetivada por servidor designado, por meio eletrônico, fac-símile, telegrama ou qualquer outra forma, desde que fique confirmada inequivocamente a entrega da comunicação ao destinatário;
II - mediante carta registrada, com aviso de recebimento que comprove a entrega no endereço do destinatário;
III - por edital publicado no Diário Oficial da União, quando o seu destinatário não for localizado.
 (...) 
Art. 3º As comunicações serão dirigidas ao responsável, ou ao interessado, ou ao dirigente de órgão ou entidade, ou ao representante legal ou ao procurador constituído nos autos, com poderes expressos no mandato para esse fim, por meio de:
I - correio eletrônico, fac-símile ou telegrama;
II - servidor designado;
III - carta registrada, com aviso de recebimento;
IV - edital publicado no Diário Oficial da União, quando o seu destinatário não for localizado, nas hipóteses em que seja necessário o exercício de defesa.
Art. 4º. Consideram-se entregues as comunicações:
I - efetivadas conforme disposto nos incisos I e II do artigo anterior, mediante confirmação da ciência do destinatário;
II - realizadas na forma prevista no inciso III do artigo anterior, com o retorno do aviso de recebimento, entregue comprovadamente no endereço do destinatário;
III - na data de publicação do edital no Diário Oficial da União, quando realizadas na forma prevista no inciso IV do artigo anterior.
§ 1º O endereço do destinatário deverá ser previamente confirmado mediante consulta aos sistemas disponíveis ao Tribunal ou a outros meios de informação, a qual deverá ser juntada ao respectivo processo.'
Bem se vê, portanto, que a validade da citação via postal não depende de que o aviso de recebimento seja assinado pelo próprio destinatário da comunicação, o que dispensa, no caso em tela, a entrega do AR em 'mãos próprias'. A exigência da norma é no sentido de o Tribunal verificar se a correspondência foi entregue no endereço correto, residindo aqui a necessidade de certeza inequívoca. 
 (...) 
No caso vertente, a citação dos responsáveis se deu forma zelosa, em endereços constantes de bases fidedignas, com a entrega dos ofícios comprovadamente nos endereços dos responsáveis, por meio de Aviso de Recebimento assinado por terceiros (vide Termo de Pesquisa de Endereço às peças 127 e 136) .
De fato, conforme item 15 retro, a notificação do Sr. Jefferson Pessoa de Andrade Júnior logrou êxito por meio de terceiros (peças 128 e 130) ; já quanto à Aciagam, três tentativas restaram infrutíferas (peças129, 132, 134, 135, 137 e 139) , tendo, porém, sido efetuada a citação junto a seu advogado por meio de endereço da base CNA/OAB (peças 138 e 140) , ainda que recebido por terceiros.
Desse modo, transcorrido o prazo para os responsáveis, deu-se sequência aos autos.
Da revelia do responsável
Nos processos do TCU, a revelia não leva à presunção de que seriam verdadeiras todas as imputações levantadas contra os responsáveis, diferentemente do que ocorre no processo civil, em que a revelia do réu opera a presunção da verdade dos fatos narrados pelo autor. Dessa forma, a avaliação da responsabilidade do agente não pode prescindir da prova existente no processo ou para ele carreada. 
Ao não apresentarem suas defesas, os responsáveis deixaram de produzir provas da regular aplicação dos recursos sob sua responsabilidade, em afronta às normas que impõem aos gestores públicos a obrigação legal de, sempre que demandados pelos órgãos de controle, apresentarem os documentos que demonstrem a correta utilização das verbas públicas, a exemplo do contido no art. 93 do Decreto-Lei 200/67: 'Quem quer que utilize dinheiros públicos terá de justificar seu bom e regular emprego na conformidade das leis, regulamentos e normas emanadas das autoridades administrativas competentes'.
Mesmo a alegação de defesa não sendo apresentada, considerando o princípio da verdade material que rege esta Corte, procurou-se buscar, em manifestações dos responsáveis na fase interna desta TCE, se havia algum argumento que pudesse ser aproveitado em favor deles. Assim, foram localizados os documentos de defesa à peça 94, analisado consoante Nota Técnica Financeira PGTUR 171/2017 (peça 95) , bem como a defesa à peça 100, analisado consoante a Nota Técnica Financeira PGTUR 471/2017 (peça 101) , que mantiveram a rejeição da prestação de contas, documentos técnicos de análise do MTur com os quais ora se manifesta concordância. Logo, não há apresentação de justificativas plausíveis nem documentação apta a comprovar a boa e regular gestão dos recursos.
Da prescrição da pretensão punitiva
Vale ressaltar que a pretensão punitiva do TCU, conforme Acórdão 1441/2016-TCU-Plenário, que uniformizou a jurisprudência acerca dessa questão, subordina-se ao prazo geral de prescrição indicado no art. 205 do Código Civil (CC) , que é de 10 anos, contado da data de ocorrência da irregularidade sancionada, nos termos do art. 189 do CC, sendo este prazo interrompido pelo ato que ordenar a citação, a audiência ou a oitiva do responsável. 
No caso em exame, não ocorreu a prescrição, uma vez que a irregularidade sancionada ocorreu em 2/7/2009 (data de origem do débito) , e o ato de ordenação da citação nesta Corte ocorreu em 13/6/2019 (peça 126) .
Do desfecho
Em se tratando de processo em que as partes interessadas não se manifestaram acerca das irregularidades imputadas, não há elementos para que se possa efetivamente aferir e reconhecer a ocorrência de boa-fé na conduta dos responsáveis, podendo este Tribunal, desde logo, proferir o julgamento de mérito pela irregularidade das contas, conforme os termos dos §§ 2º e 6º do art. 202 do Regimento Interno do TCU (Acórdão 2064/2011-TCU-Primeira Câmara - relator ministro Ubiratan Aguiar, 6.182/2011-TCU-1ª Câmara - relator ministro-substituto Weder de Oliveira, 4.072/2010-TCU-1ª Câmara - Relator ministro Valmir Campelo, 1.189/2009-TCU-1ª Câmara - Relator ministro-substituto Marcos Bemquerer, e 731/2008-TCU-Plenário - Relator ministro Aroldo Cedraz) . Ressalta-se que a análise da boa-fé relativa a pessoa jurídica de direito privado é realizada considerando as condutas de seus administradores, uma vez que os atos destes obrigam a pessoa jurídica, desde que exercidos nos limites dos poderes definidos no ato constitutivo do ente, nos termos do art. 47 do Código Civil (Acórdão 1723/2016-TCU-Plenário, relator ministro Raimundo Carreiro) .
Dessa forma, os responsáveis devem ser considerados revéis, nos termos do art. 12, § 3º, da Lei 8.443/1992, devendo as contas da Associação do Comércio, da Indústria e Agroindustrial de Garanhuns e Agreste Meridional - Aciagam e do Sr. Jefferson Pessoa de Andrade Júnior, presidente da referida entidade e signatário do termo de convênio, serem julgadas irregulares, condenando-os ao débito apurado e aplicando-lhes a multa prevista no art. 57 da Lei 8.443/1992.
CONCLUSÃO
Em face da análise promovida na seção 'Exame Técnico', verifica-se que os responsáveis não lograram comprovar a boa e regular aplicação dos recursos, e, instados a se manifestarem, optaram pelo silêncio, configurando a revelia, nos termos do § 3º do art. 12 da Lei 8.443/1992. Ademais, inexistem nos autos elementos que demonstrem a boa-fé dos responsáveis ou a ocorrência de outras excludentes de culpabilidade.
Verifica-se também que não houve a prescrição da pretensão punitiva, conforme análise já realizada.
Tendo em vista que não constam dos autos elementos que permitam reconhecer a boa-fé dos responsáveis, sugere-se que as suas contas sejam julgadas irregulares, nos termos do art. 202, § 6º, do Regimento Interno (RI/TCU) , com a imputação do débito atualizado monetariamente e acrescido de juros de mora, nos termos do art. 202, §1º, do Regimento Interno/TCU, descontado o valor eventualmente recolhido, com a aplicação da multa prevista no art. 57 da Lei 8.443/1992 (LO/TCU) ."
4. 	Feitas tais considerações, a proposta de mérito da Secex/TCE, uníssona, foi redigida nos seguintes termos (peças 142, pp. 10/11, 143 e 144) :  
"a) considerar revéis a Associação do Comércio, da Indústria e Agroindustrial de Garanhuns e Agreste Meridional - Aciagam e o Sr. Jefferson Pessoa de Andrade Júnior, para todos os efeitos, dando-se prosseguimento ao processo, com fulcro no art. 12, § 3º, da Lei 8.443/1992;
b) julgar irregulares, nos termos dos arts. 1º, inciso I, 16, inciso III, alínea 'c', § 2º, da Lei 8.443/1992 c/c os arts. 19 e 23, inciso III, da mesma Lei, e com arts. 1º, inciso I, 209, inciso III, 210 e 214, inciso III, do Regimento Interno/TCU, as contas da Associação do Comércio, da Indústria e Agroindustrial de Garanhuns e Agreste Meridional - Aciagam e do Sr. Jefferson Pessoa de Andrade Júnior, condenando-os, em solidariedade, ao pagamento da importância a seguir especificada, atualizada monetariamente e acrescida dos juros de mora, calculada a partir das datas discriminadas até a data da efetiva quitação do débito, fixando-lhes o prazo de quinze dias, para que comprovem, perante o Tribunal, o recolhimento da referida quantia aos cofres do Tesouro Nacional, nos termos do art. 23, inciso III, alínea 'a', da citada lei;
	VALOR (R$) 
	DATA 

	1.950.000,00
	2/7/2009

Valor atualizado do débito (com juros) em 7/8/2020: R$ 4.796.819,28 (peça 141) 
aplicar aos responsáveis, individualmente, a multa prevista no art. 57 da Lei 8.443/1992 c/c o art. 267 do Regimento Interno/TCU, fixando-lhes o prazo de quinze dias, a contar da notificação, para que comprovem, perante o Tribunal (art. 214, III, alínea 'a', do Regimento Interno/TCU) , o recolhimento da dívida aos cofres do Tesouro Nacional, atualizada monetariamente desde a data do acórdão que vier a ser proferido por este Tribunal até a do efetivo recolhimento, se pagas após o vencimento, na forma da legislação em vigor;
autorizar também, desde logo, se requerido, com fundamento no art. 28, inciso I, da Lei 8.443, de 1992 c/c o art. 217, §§ 1º e 2º do Regimento Interno, o parcelamento da dívida em até 36 parcelas, incidindo sobre cada parcela, corrigida monetariamente, os correspondentes acréscimos legais fixando-lhes o prazo de quinze dias, a contar do recebimento da notificação, para comprovarem perante o Tribunal o recolhimento da primeira parcela, e de trinta dias, a contar da parcela anterior, para comprovar os recolhimentos das demais parcelas, devendo incidir sobre cada valor mensal, atualizado monetariamente, os juros de mora devidos, no caso do débito, na forma prevista na legislação em vigor, alertando os responsáveis de que a falta de comprovação do recolhimento de qualquer parcela importará o vencimento antecipado do saldo devedor, nos termos do § 2º do art. 217 do Regimento Interno/TCU;  
autorizar, desde logo, a cobrança judicial da dívida, caso não atendida a notificação, na forma do disposto no art. 28, inciso II, da Lei 8.443/1992;
enviar cópia do Acórdão a ser prolatado à Procuradoria da República em Pernambuco, nos termos do § 3º do art. 16 da Lei 8.443/1992 c/c o § 7º do art. 209 do Regimento Interno/TCU, para adoção das medidas cabíveis;
 enviar cópia do Acórdão que vier a ser proferido ao Ministério do Turismo (MTur) e aos responsáveis, para ciência, informando que a presente deliberação, acompanhada do Relatório e do Voto que a fundamenta, está disponível para a consulta no endereço www.tcu.gov.br/acordaos, além de esclarecer que, caso requerido, o TCU poderá fornecer sem custos as correspondentes cópias, de forma impressa."
5.	O Ministério Público especializado, em parecer da lavra do Procurador Sérgio Ricardo Costa Caribé, anuiu ao encaminhamento alvitrado pela unidade especializada (peça 145) .
		É o Relatório.

não há.

Procurador Sérgio Ricardo Costa Caribé.

TOMADA DE CONTAS ESPECIAL. MINISTÉRIO DO TURISMO. CONVÊNIO. REALIZAÇÃO DO CIRCUITO DO SÃO JOÃO DO AGRESTE. NÃO COMPROVAÇÃO DA BOA E REGULAR APLICAÇÃO DOS RECURSOS FEDERAIS RECEBIDOS. CITAÇÃO. REVELIA. CONTAS IRREGULARES. DÉBITO. MULTA. 1) Julgam-se irregulares as contas e em débito o responsável, com aplicação de multa, em função da não comprovação da boa e regular aplicação de recursos federais recebidos por meio de convênio. 2) O ônus de comprovar a regularidade da integral aplicação dos recursos públicos ao objeto do ajuste entabulado com a União compete ao gestor, tarefa da qual deve se desincumbir mediante a apresentação de documentação idônea, que demonstre, de forma efetiva, os gastos efetuados e o nexo de causalidade entre as despesas realizadas e a verba federal recebida.

TOMADA DE CONTAS ESPECIAL (TCE)

Secretaria de Controle Externo de Tomada de Contas Especial - Secex/TCE.

Em exame a Tomada de Contas Especial instaurada pelo Ministério do Turismo - MTur em desfavor da Associação do Comércio, da Indústria e Agroindustrial de Garanhuns e Agreste Meridional - Aciagam e do Sr. Jefferson Pessoa de Andrade Júnior, ex-presidente daquela entidade, em razão da não aprovação da prestação de contas do Convênio 316/2009 (Siafi 703514) . 
2.	Referido ajuste, celebrado entre aquela entidade e o MTur em 1º/6/2009, teve por objeto a realização do "Circuito do São João do Agreste", com data prevista para o período de 11 a 29/6/2009 (peça 2) .
3.	Os recursos previstos para implementação do objeto foram orçados no valor total de R$ 2.145.000,00 (peça 5, pp. 6/7) , sendo R$ 1.950.000,00 à conta do concedente e R$ 195.000,00 de contrapartida do Convenente. A verba federal foi liberada por meio das Ordens Bancárias 2009OB8008813, 2009OB8008814 e 2009OB800815, todas de 30/6/2009, nos valores, respectivamente, de R$ 1.500.000,00, R$ 150.000,00 e R$ 300.000,00. 
4.	Apresentada a prestação de contas, o MTur a reprovou, consoante as notas técnicas constantes das peças 92 e 95.
5.	Inconformado, o Sr. Jefferson Pessoa de Andrade Júnior solicitou ao concedente a reanálise da documentação encaminhada, requerendo, ao final sua aprovação. Em resposta, o MTur ratificou seu posicionamento pela não comprovação da regular aplicação da verba conveniada, segundo a nota técnica da peça 101. 
6.	O Sr. Jefferson Pessoa de Andrade Júnior foi notificado do fato e, uma vez que não apresentou elementos adicionais que pudessem descaracterizar a conclusão do MTur e tampouco recolheu a quantia repassada, a presente Tomada de Contas Especial foi instaurada, sendo a responsabilidade pelo dano ao erário de R$ 1.950.000,00 imputada, solidariamente, àquele responsável e à Associação do Comércio da Indústria e Agroindustrial de Garanhuns e Agreste Meridional (peça 117) .
7.	No âmbito deste Tribunal, a Secretaria de Controle Externo de Tomada de Contas Especial - Secex/TCE efetuou, por delegação de competência deste Relator, a citação solidária dos responsáveis, nos moldes acima delineados. 
8.	Transcorrido in albis o prazo para a apresentação de alegações de defesa, a unidade especializada apresentou proposta que contempla, em síntese: i) julgar irregulares as contas do Sr. Jefferson Pessoa de Andrade Júnior e da Associação do Comércio da Indústria e Agroindustrial de Garanhuns e Agreste Meridional, imputando-se-lhes, de forma solidária, o débito apurado nos autos; ii) aplicar-lhes a penalidade pecuniária insculpida no art. 57 da Lei 8.443/1992; e iii) encaminhar cópia do Acórdão a ser exarado ao Ministério Público da União. 
9.	Perscrutando os autos, verifico que foram emitidas pela Start Produções Artísticas Ltda., empresa contratada para intermediar a apresentação das bandas que tocariam no Circuito São João do Agreste, sete Notas Fiscais - NF, nos valores, respectivamente, de R$ 135.000,00 (NF 26, peça 19) , R$ 255.000,00 (NF 27, peça 25) , R$ 255.000,00 (NF 28, peça 31) , R$ 65.000,00 (NF 30, peça 38) , R$ 255.000,00 (NF 31, peça 44) , R$ 255.000,00 (NF 32, peça 50) , R$ 255.000,00 (NF 33, peça 56) , totalizando R$ 1.475.000,00 e que foram pagas com recursos do Convênio 316/2009.
10.	Constam ainda sete NF emitidas pela T & R Publicidades e Eventos Culturais Ltda. - ME nos valores, respectivamente, de R$ 30.000,00 (NF 109, peça 22) , R$ 75.000,00 (NF 115, peça 28) , R$ 75.000,00 (NF 116, peça 34) , R$ 75.000,00 (NF 114, peça 41) , R$ 75.000,00 (NF 111, peça 47) , R$ 75.000,00 (NF 113, peça 53) , R$ 75.000,00 (NF 112, peça 59) , totalizando R$ 480.000,00 e que também foram custeadas com recursos da avença em foco. 
11.	Esta última firma foi contratada para a divulgação do evento, por meio de inserções na programação de diversas rádios de Pernambuco.
12.	No que tange à Start Produções Artísticas Ltda., destaco que este Tribunal, em recente Deliberação (Acórdão 936/2019-TCU-Plenário, de relatoria do ministro José Mucio Monteiro, nos subitens 9.5.1 e 9.5.3) , decidiu dar ciência ao Ministério do Turismo, além de outros pontos, que documentos tais como: i) instrumentos de procuração; ii) cartas de exclusividade e outros documentos de caráter temporário, conferidos a empresas intermediárias, por artistas ou por seus representantes exclusivos, como resultado das tratativas para a realização de eventos custeados com recursos federais, associados a notas fiscais emitidas pelas intermediárias, quando desacompanhados de documentos comprobatórios dos valores cobrados pelos artistas, a título de cachê, e o seu efetivo recebimento, emitidos pelos próprios artistas ou por seus representantes exclusivos, não se prestam a elidir eventual débito na aplicação de recursos federais.
13.	In casu, em que pese terem sido apresentadas cartas de exclusividade, de caráter temporário, pela Start Produções Artísticas Ltda., eis que limitadas à data dos eventos - conforme descrito na Nota Técnica de Análise 027/2015 (peça 92, p. 3) -, não foi carreada ao processo documentação que demonstrasse o efetivo recebimento, por parte das bandas, dos artistas ou de seus representantes exclusivos, do respectivo cachê.
14.	Em outras palavras, não há comprovação nos autos de que a verba de R$ 1.475.000,00 tenha sido, de fato, destinada ao pagamento das bandas previstas para se apresentar no Circuito do São João do Agreste. 
15.	Outrossim, importante ressaltar que a Cláusula Terceira, item II, alínea "jj", do Convênio em tela previa, expressamente, a necessidade de o Convenente apresentar cópia do contrato de exclusividade devidamente registrado em cartório, sob pena de glosa dos valores repassados, in verbis:
"jj) quando da contratação de artistas consagrados, enquadrados na hipótese de inexigibilidade prevista no inciso III do art. 25 da Lei n° 8.666/1992, atualizada, por meio de intermediários ou representantes; deve ser apresentada cópia do contrato de exclusividade dos artistas com o empresário contratado, registrado em cartório; e o contrato de inexigibilidade entre o CONVENENTE e o intermediário ou representante deve ser publicado no Diário Oficial da União, no prazo de cinco dias, previsto no art. 26 da Lei de Licitações e Contratos Administrativos, sob pena de glosa dos valores envolvidos, conforme dispõe o Acórdão 96/2008-TCU-Plenário do TCU" (grifos acrescidos) .
16.	De igual modo, também inexistem elementos aptos a demonstrar a efetiva divulgação do evento nas rádios de Pernambuco.  Consoante a Nota Técnica de Reanálise 850/2013 (peça 83, p. 2) , foi solicitado ao convenente que apresentasse comprovante de veiculação na rádio contendo a programação prevista e o respectivo mapa de veiculação, contendo o valor e o atesto da emissora, devidamente identificado. 
17.	Nada obstante, a medida não foi levada a efeito pela Associação do Comércio, da Indústria e Agroindustrial de Garanhuns e Agreste Meridional ou pelo Sr. Jefferson Pessoa de Andrade Júnior. 
18.	Também nesta Corte, os responsáveis, tendo optado pelo não atendimento do chamamento do TCU, deixaram de encaminhar documentação comprovando, de forma efetiva, as inserções em rádios que não restaram devidamente confirmadas.
19.	Como é cediço, é ônus do administrator de recursos públicos prestar contas e nela comprovar a boa e regular aplicação dos recursos federais que lhes foram confiados, por imposição decorrente do ordenamento jurídico, a teor do bloco normativo composto pelas disposições dos arts. 70, parágrafo único, da Constituição Federal, 93 do Decreto-lei 200/1967 e 66 do Decreto 93.872/1986. 
20.	Nesse mister, é indispensável que o gestor demonstre a execução física das metas previstas no plano de trabalho aprovado pelo concedente, a regularidade da movimentação dos recursos financeiros depositados na conta corrente exclusiva do convênio, bem como o vínculo entre a realização das metas e a destinação dos recursos.
21.	No presente processo, como visto acima, tanto a Aciagam quanto seu presidente à época da celebração do Convênio 316/2009, não lograram êxito em apresentar ao concedente documentos que demonstrassem a regular destinação da verba ajustada. 
22.	No âmbito desta Casa de Contas, optaram pela revelia, o que implica o prosseguimento do processo, nos termos do art. 12, § 3º, da Lei 8.443/1992.
23.	À guisa de conclusão, cabe julgar irregulares as contas da Associação do Comércio, da Indústria e Agroindustrial de Garanhuns e Agreste Meridional e do Sr. Jefferson Pessoa de Andrade Júnior, imputando-se-lhes, em solidariedade, o débito de R$ 1.950,000,00. 
24.	Cabível, ademais, em função da gravidade dos fatos narrados, bem como da reprovabilidade da conduta dos responsáveis, aplicar-lhes a penalidade pecuniária insculpida no art. 57 da Lei 8.443/1992. 
25.	Acerca do sancionamento acima delineado, cumpre destacar que o Plenário desta Corte fixou o entendimento de que o Tribunal está subordinado ao prazo decenal de prescrição indicado no art. 205 do Código Civil, contado a partir do fato gerador, e de que o ato que ordenar a citação, a audiência ou oitiva da parte interrompe a prescrição, nos termos do art. 202, inciso I, do Código Civil (Acórdão 1441/2016-TCU-Plenário, relator ministro Benjamin Zymler e redator ministro Walton Alencar Rodrigues) .
26. 	Sobre o dies a quo da contagem do prazo prescricional, esta Corte deliberou, em recente aresto, que: 
Acórdão 2278/2019-TCU-Primeira Câmara (Relator ministro-substituto Augusto Sherman) 
"Nos casos de não comprovação da regular aplicação de recursos repassados mediante convênios ou instrumentos similares, a data limite para entrega da prestação de contas final ou a data da efetiva entrega antecipada assinala o marco inicial da contagem do prazo de prescrição da pretensão punitiva do TCU."
27.	O Convênio 316/2009 teve vigência até o dia 1º/9/2009 (peça 5, p. 6) , e o prazo para a apresentação da prestação de contas era o dia 1º/10/2009, nos termos da Cláusula Décima Terceira do ajuste (peça 5, p. 13) .
28.	Uma vez que o ato de ordenação da citação se deu em 13/6/2019 (peça 126) , ou seja, em interregno menor que os dez anos fixados no mencionado Acórdão 1441/2016-TCU-Plenário, contado da forma disposta no Acórdão 2278/2019-TCU-Primeira Câmara, não há óbices à aplicação da multa insculpida no art. 57 da Lei Orgânica do TCU.
29.	Oportuno, por fim, nos termos do § 7° do art. 209 do Regimento Interno/TCU, encaminhar cópia do Acórdão que sobrevier à Procuradoria da República no Estado de Pernambuco, para a adoção das medidas de sua alçada.
	Ante o exposto, manifesto-me por que seja adotado o Acórdão que ora submeto a este Colegiado. 
	
T.C.U., Sala das Sessões, em 20 de outubro de 2019.
MARCOS BEMQUERER COSTA
Relator